臺灣臺中地方法院民事判決
                                        111年度中小字第2165號
原      告  華南產物保險股份有限公司

法定代理人  陳文智
訴訟代理人  賴韋廷
被      告  王惠鈴
訴訟代理人  陳柏堯
            
上列當事人間請求損害賠償事件，本院於中華民國111年7月6日
言詞辯論終結，判決如下：
    主      文
被告應給付原告新台幣壹萬貳仟肆佰參拾捌元及自民國一一一年
三月十日起至清償日止，按週年利率百分之五計算之利息。
原告其餘之訴駁回。
訴訟費用新台幣壹仟元由被告負擔。
本判決原告勝訴部分得假執行。
    事實及理由
一、原告主張：被告於民國109年12月31日18時30分許，駕駛車
    牌號碼（下同）6391-JC號自用小客車，沿台中市烏日區站
    區一路往高鐵三路方向行駛，行經高鐵三路與站區一路時，
    欲左轉高鐵三路，因駕駛疏忽，致與沿高鐵三路往站區二路
    方向行駛之由原告承保訴外人廖惠燕所有並由訴外人施品維
    所駕駛之ASR-7251號自用小客車（下稱系爭保車）發生碰撞
    ，致系爭保車毀損。被告過失撞損系爭保車，依民法第184
    條第1項及第196條規定，自應負損害賠償責任。玆因原告已
    依保險契約之約定賠付被保險人修復費用共計新台幣（下同
    ）8萬3500元，爰依保險法第53條之規定提起本件訴訟。訴
    之聲明：被告應給付原告8萬3500元及自起訴狀繕本送達翌
    日起至清償日止，按週年利率5%計算之利息。
二、原告主張被告於上開時地，駕駛6391-JC號自用小客車，因
    駕駛疏忽，與系爭保車發生碰撞，致系爭保車毀損，其已依
    保險契約賠付被保險人修復費用8萬3500元之事實，業據其
    提出系爭保車行車執照、汽車險理賠申請書、道路交通事故
　　當事人登記聯單、現場圖、初步分析研判表、估價單、電子
    發票證明聯、車損照片為證，並經本院向台中市政府警察局
    烏日分局調取本件汽車交通事故道路交通事故現場圖、道路
    交通事故調查報告表、調查紀錄表、酒精測定紀錄表、補充
    資料表、現場照片、初步分析研判表查閱屬實，並為被告所
    不爭執，堪信為真實。
三、按汽車行駛至交岔路口，其行進、轉彎，轉彎車應讓直行車
    先行，道路交通安全規則第102條第1項第7款，定有明文。
    被告於卷附之交通事故調查表固陳述：綠燈時停在鐵三路口
    ，左轉時變紅燈等語(卷第51頁)。然系爭保車既綠燈直行高
    鐵三路，至該路與站區一路之號誌交岔路口，被告駕車亦有
    上開規則之適用。被告駕車自應注意上述道路交通安全規則
    ，惟被告駕車行經本件車禍肇事地點，欲左轉進入高鐵三路
    時，並未確實藉由汽車之輔助工具（如後照鏡、後視鏡等）
    ，動態觀察前後左右方向是否有影響轉彎路徑之情事產生（
    如來車、行人、地上的雜物等），即驟然轉彎，致系爭保車
    閃避不及，發生碰撞，而依當時情形又無不能注意情事，則
    被告顯有過失已明。而系爭保車因被告之肇事行為，致受有
    損害，亦如前述。是被告之過失侵權行為與系爭保車受損間
    即有相當因果關係。
四、次按，因故意或過失，不法侵害他人之權利者，負損害賠償
    責任；復按不法毀損他人之物者，應向被害人賠償其物因毀
    損所減少之價值，民法第184條第1項前段及第196 條，分別
    定有明文。再按，物被毀損時，被害人依民法第196 條規定
    請求物被毀損所減少之價額，得以必要之修復費用為估定之
    標準（最高法院77年5月17日77年度第9次民事庭會議決議參
    照）。本件被告既過失不法毀損系爭保車，已如上述。是揆
    諸前開規定，自應負侵權行為損害賠償責任，則原告以修復
    金額作為賠償金額，自屬有據。又系爭保車之零件修理既係
    以新零件更換被損之舊零件，是依上說明，自應將零件折舊
    部分予以扣除。查系爭保車送修支出修理費合計8萬3500 元
    ，其中零件費用為6萬8479元、工資費用為5,966元、塗裝9,055元等情，業據原告陳明在卷，並有原告提出之估價單附卷可稽。而依行政院所頒「固定資產耐用年數表」及「固定資產折舊率表」之規定，小客車之耐用年數為5年，依定率遞減法每年折舊千分之369，再參照卷附之行車執照，該車係105年10月出廠，至本件車禍事故發生之日即109年12月31日止，實際使用日數為4年2月17日，依「營利事業所得稅結算申報查核准則」第95條第8項所定「固定資產提列折舊採用定率遞減法，以1年為計算單位，其使用期間未滿1年者，按實際使用之月數相當於全年之比例計算之，不滿1月者，以月計」。因此，系爭保車應以使用4年又3月期間計算折舊。依此方式核算扣除折舊額後，得請求之零件修理費為9,855元（計算式詳如附表），再加計前揭工資、烤漆費用，則被告應賠償之必要修理費合計為2萬4876元（計算方式：9,855＋5,966＋9,055＝24,876）。 
五、又按，損害之發生或擴大，被害人與有過失者，法院得減輕
    賠償金額，為民法第217條第1項所明定。按汽車行駛時，駕
    駛人應注意車前狀況及兩車併行之間隔，並隨時採取必要之
    安全措施，道路交通安全規則第94條第3項，定有明文。而
    所謂車前狀況，應指駕駛人視線所及之範圍，除車輛正前方
    外，亦包含左、右前方，「非僅指狹義之正前方」，是上開
    道路交通安全規則第94條第3項所稱之注意車前狀況，應指
    駕駛人就其注意力所及之狀況下，對於車前、車旁已存在或
    可能存在之事物加以注意，以便採取適當之反應措施而言。
　　經查，訴外人施品維駕駛系爭保車，行經車禍地點，未注意
    左前方狀況而應變不及，致左前車身碰撞被告車輛之右前方
    及右側，該系爭保車之駕駛人施品維具有上揭過失亦明。足
    見，施品維對於本件事故之發生，亦與有過失，應負30%之
    過失責任。是依上述比例減輕被告賠償金額50%後，被告應
    賠償金額為1萬2438元【計算方式：24,876×50%＝12,438，元
    以下四捨五入】。  
六、末按，被保險人因保險人應負保險責任之損失發生，而對於
    第三人有損失賠償請求權者，保險人得於給付賠償金額後，
    代位行使被保險人對於第三人之請求權，但其所請求之數額
    ，以不逾賠償金額為限，保險法第53條第1項規定甚明。又
    損害賠償祇應填補被害人實際損害，保險人代位被害人請求
    損害賠償時，依保險法第53條第1項規定，如其損害額超過
    或等於保險人已給付之賠償金額，固得就其賠償之範圍，代
    位請求賠償，如其損害額小於保險人已給付之賠償金額，則
    保險人所得代位請求者，應祇以該損害額為限，亦經最高法
    院65年台上字第2908號判例闡釋甚明。查本件原告因承保之
    系爭保車遭被告過失不法毀損，固已給付賠償金額8萬3500
    元予被保險人，有汽車險理賠申請書附卷可參，但因系爭保
    車實際得請求賠償之修復金額僅1萬2438元，已如前述。從
    而，原告依保險法第53條第1項規定，代位請求被告賠償之
    範圍，亦僅得以該等損害額為限。是原告請求被告給付1萬7
    413元及自起訴狀繕本送達被告翌日（即111年3月10日）起
    至清償日止，按週年利率5%計算之利息，為有理由，應予准
    許，爰為判決如主文第1項所示。逾此範圍之請求，即非正
    當，應予駁回。
七、本件係適用小額程序事件，就原告勝訴所為被告敗訴判決部
    分，爰依職權宣告假執行，並確定其訴訟費用額為1,000 元
    （即裁判費1,000元），由被告負擔。
八、本件原告之訴為一部有理由、一部無理由，依民事訴訟法第
    第79條、第436條之19第1項、第436條之20，判決如主文。
中　　華　　民　　國　　111 　年　　7 　　月　　13　　日
                      臺灣臺中地方法院臺中簡易庭
                                  法  官  陳添喜
正本係照原本作成。
如不服本判決，應於送達後20日內，以判決違背法令為理由，向
本院提出上訴狀並表明上訴理由（上訴理由應表明一、原判決所
違背之法令及其具體內容；二、依訴訟資料可認為原判決有違背
法令之具體事實），如於本判決宣示後送達前提起上訴者，應於
判決送達後20日內補提上訴理由書（須附繕本）。
中　　華　　民　　國　　111 　年　　7 　　月　　13　　日

                                  書記官  黃舜民
附表
-----
折舊時間           金額
第1年折舊值        68,479×0.369=25,269
第1年折舊後價值    68,479-25,269=43,210
第2年折舊值        43,210×0.369=15,944
第2年折舊後價值    43,210-15,944=27,266
第3年折舊值        27,266×0.369=10,061
第3年折舊後價值    27,266-10,061=17,205
第4年折舊值        17,205×0.369=6,349
第4年折舊後價值    17,205-6,349=10,856
第5年折舊值        10,856×0.369×(3/12)=1,001
第5年折舊後價值    10,856-1,001=9,855